臺灣新竹地方法院民事判決  
110年度重訴字第120號
原      告  林祓𩱾  
訴訟代理人  麥玉煒律師
被      告  黃心怡  
訴訟代理人  洪大明律師
上列當事人間履行契約事件，本院於民國110年11月24日辯論終
結，判決如下：
    主      文
被告應將如附表所示不動產之所有權移轉登記予原告。 
訴訟費用由被告負擔。
原告假執行之聲請駁回。 
    事實及理由
一、原告主張：
（一）原告於民國110年2月23日與被告簽立不動產買賣契約書（
      下稱系爭買賣契約），雙方約定由原告向被告買受如附表
      所示之房地（下稱系爭房地），價金為新臺幣（下同）2,
      008萬元，分3期給付，第1期簽約款200萬元已於110年2月
      23日簽約時付清，第2期完稅款202萬元應於110年7月16日
      付清，第3期交屋款1,606萬元則以系爭房地為擔保物，向
      金融機構申貸給付之，並以該貸款代償被告前以系爭房地
      為擔保，向銀行借款所餘之債務，雙方並約定110年8月9
      日為最後交屋日，原告至遲應於交屋日前5個工作日辦理
      銀行撥款(代償）或直接將交屋款存入履約保證專戶。原
      告已給付被告第1期款項，詎被告竟於110年4月28日以竹
      北嘉豐郵局第139號存證信函告知，由於原告拒絕配合辦
      理租約公證，違約在先，要求原告於文到5日內回函合意
      解約云云，而在原告尚未回函之際，被告又於110年5月8
      日以竹北郵局第89號存證信函表示解除契約。然系爭買賣
      契約書內並無原告需配合辦理公證租約之明文，且依兩造
      簽訂之買賣斡旋金契約所載，原告僅係同意被告借掛戶籍
      2年，並無租約公證之約定，故系爭買賣契約之效力應仍
      存續，原告早已完成向金融機構貸款所需之對保、開戶等
      程序，是原告旋於110年5月17日以臺南地方法院郵局第70
      6號存證信函告知被告應繼續履行契約，亦即被告應配合
      辦理系爭房地所有權移轉登記，並於稅單核下後各自繳納
      稅金，再將稅單收據交予代書辦理產權移轉登記，惟被告
      再次於110年5月21日以竹北嘉豐郵局第173號存證信函告
      知原告系爭買賣契約已於110年5月8日解除而拒絕履約，
      致系爭房地無法辦理所有權移轉登記，爰依兩造間之買賣
      契約，請求被告辦理系爭房地所有權移轉登記。
（二）系爭買賣契約書中確無被告所述必要之點「同意借掛戶籍
      二年並同意辦理租約公證」之記載，且承辦系爭買賣契約
      之信義地政士聯合事務所承辦人吳建益代書係具有專業知
      識與業務經驗之人，倘原告與被告之之代理人李榮治於11
      0年2月23日簽約當天，確有就借掛戶籍兩年同時辦理租約
      公證乙節達成合意，吳建益代書豈有完全未記載於系爭買
      賣契約書中之可能，而被告之代理人李榮治又豈有於未記
      載上開事項之系爭買賣契約書簽名之道理。又系爭買賣契
      約書第四條約定：「…第四次款：交屋，新臺幣壹仟陸佰
      零陸萬元整，交屋款需辦理金融機構貸款，雙方約定民國
      110年8月9日為最後交屋期限日，買方至遲應於交屋日前
      五個工作天内辦理銀行撥款（代償），或直接將交屋款存
      入履約保證專戶。」依一般不動產交易慣例，如買方須以
      買賣標的為擔保物，向金融機構辦理貸款以支付部分價金
      ，且賣方於締約時於買賣標的物上仍有抵押權設定時，買
      方須於締約後逕向金融機構申貸，經金融機構同意核貸，
      買方即與金融機構訂定消費借貸契約，嗣同時由代書辦理
      買賣標的物所有權移轉與抵押權設定手續，俟前開手續完
      成後，貸款予買方之金融機構再依買方指示，將貸款直接
      撥付至賣方之抵押權人帳戶内，以代償賣方對抵押權人之
      欠款，俾能塗銷賣方在買賣標的物上設定之抵押權，如有
      剩餘，再將餘款直接撥付至賣方帳戶，因此，原告給付尾
      款之義務與被告所負移轉系爭房地所有權之義務，並非應
      同時履行，是被告據為同時履行之抗辯，要無可採。
（三）綜上，爰聲明：被告應將如附表所示不動產所有權移轉登
      記予原告。訴訟費用由被告負擔。願供擔保請准宣告假執
      行。
二、被告則以：被告於委託仲介公司出售系爭房地時，曾表明買
    方必須同意賣方（即被告）借掛戶籍2年，同時辦理租約公
    證，關此部分仲介公司均有向原告說明，原告亦有同意，但
    原告於簽訂斡旋金契約時，仲介人員僅書寫「同意賣方借掛
    戶籍二年」，漏載「需辦理租約公證」等字眼，此有仲介人
    員葉培琴可資為證，故原告需辦理租約公證。嗣被告於110
    年3月底請仲介通知原告應辦理租約公證，經仲介於110年4
    月中旬回覆原告拒絕辦理；之後被告透過仲介與原告協商多
    次，原告均為拒絕履約之表示，被告不得已先後於110年4月
    28日、110年5月17日發函主張解約。原告既已預示違約之意
    ，經被告多次催告，原告均予拒絕，則被告主張解約應屬合
    法，故原告再要求被告移轉系爭房地，為無理由。退步言之
    ，原告未支付全部價金完畢，卻要求移轉系爭房地，亦非有
    理，被告亦可提出對待給付抗辯。爰答辯聲明：原告之訴駁
    回。訴訟費用由原告負擔。
三、本院之判斷：
（一）按當事人互相表示意思一致者，無論其為明示或默示，契
      約即為成立。當事人對於必要之點，意思一致，而對於非
      必要之點，未表示意思者，推定其契約為成立，關於該非
      必要之點，當事人意思不一致時，法院應依其事件之性質
      定之；稱買賣者，謂當事人約定一方移轉財產權於他方，
      他方支付價金之契約。當事人就標的物及其價金互相同意
      時，買賣契約即為成立，民法第153條、第345條分別定有
      明文。次按「定金收據業已表明買受人為被上訴人，並表
      明買賣之標的物及總價金，對於買賣必要之點 (要素) 既
      意思表示一致，依民法第153條第2項、第345條第2項規定
      ，兩造間該房地之買賣契約自屬已有效成立。至其他非必
      要之點如付款方式、過戶程序、稅金負擔等兩造既無特別
      約定自應依法律規定為之，不能因此而謂買賣尚未成立」
      （最高法院77年度台上字第2479號判決意旨參照）。查兩
      造就系爭買賣契約之標的物及價金已互相同意，依前開說
      明，系爭買賣契約自已有效成立。
（二）雖原告曾於簽立買賣斡旋金契約時表示「同意賣方借掛戶
      籍2年」，但其上未記載「同意辦理租約公證」，且嗣後
      簽訂之系爭買賣契約亦全然未提及「同意賣方借掛戶籍2
      年並辦理租約公證」，有買賣斡旋金契約及系爭買賣契約
      書附卷可稽（見本院卷第17-77頁、第119頁）；再者，參
      與兩造買賣系爭房地過程之信義房屋仲介葉培琴到院證稱
      ：「（問：斡旋金契約第三條所載之內容，原告同意賣方
      借掛戶籍二年，是什麼意思？）賣方有想要買房，但不確
      定剛好在同一學區，所以請我跟買方溝通協調，讓賣方小
      孩的學區可以在系爭房屋的學區內。借掛的意思就是將小
      孩的戶籍繼續在系爭房屋內兩年。（問：被告有提到說原
      告要以什麼方式讓被告方的小孩借掛戶籍？）再簽訂斡旋
      金的契約時，沒有提到用哪一個方式。是在簽訂合約的過
      程裡面，雙方在聊天時有提到，用租賃契約的部份，要配
      合公證，這是賣方提出的，買方沒有回答，但知道有這件
      事情，賣方是說如果沒有買到同學區的房子的話，才要請
      買方辦理租賃契約配合公證，讓小孩的戶籍在系爭房屋內
      可以讀到想要的學區。（問：上開的以租賃方式掛戶籍及
      辦理公證的事項，沒有在系爭買賣合約中簽訂？）當時情
      況大家談的滿愉快的，為了學籍公證的事情，並沒有確定
      要不要做，因為要看賣方買房子的情況，可能會有其他的
      問題發生。（問：後來系爭房屋的買賣發生何糾紛？）在
      買賣房子的流程中，簽完上開合約後，賣方想說不要交屋
      之後還要麻煩買方幫忙公證的事，所以賣方想在過戶給買
      方前自己先辦理租賃及租賃之公證，買方擔心買賣不破租
      賃，怕到時拿不到房子，所以糾紛就出來了。買方不願意
      在流程中辦理公證租賃的事。（問：原告為何不願意在流
      程中辦理租賃公證的事情？）怕拿不到房子。（問：是怕
      房子不能過戶、還是不能交屋？）擔心因為買賣不破租賃
      ，賣方會一直住在裡面，又有法院公證的效力在，怕不能
      請房客離開。（問：那之後買賣雙方有無就租賃公證的事
      情協調過？溝通情形為何？）有，買方願意在交屋後協助
      辦理租約公證。（問：買賣雙方110年2月23日簽訂系爭賣
      賣契約時，你剛剛有提到說被告的代理人的太太說租約公
      證的事情，就你的理解，當時代理人的太太說這件事情的
      時候，是要求買方要同意這個條件才要賣嗎？）賣方那邊
      並沒有說買方不同意就不賣。（問：如證人所述，當時有
      提及租約公證這件事情，為何沒有在履約過程約定？）因
      為那時候再簽合約書時提到的是，如果沒有賣方買到這個
      學區的房子，才需要買方幫這個忙。（問：再簽立斡旋金
      時你有無跟買方說同意借掛戶籍並辦理租約公證，但是因
      為你的疏忽只填寫借掛戶籍，而未填寫辦理租約公證，有
      無此事？）同意借掛戶籍二年是跟賣方確認好的條件，當
      時並沒有要求要在斡旋時加租約公證，而且我這樣寫好後
      ，還特別給賣方代理人看，我這樣寫對不對，經過賣方代
      理人確認。（問：李榮治先生在簽訂買賣契約過程中，有
      無明確要求買方需同意借掛戶籍並辦理租約公證？）沒有
      明確，因為不確定接下來賣方會不會買到同學區的房子，
      但有說如果需要的話請買方配合辦理租約公證。」等語（
      見本院卷第144-150頁），可知兩造在買賣磋商過程中固
      有提及如果賣方沒有買到同學區的房子，才要請買方借掛
      戶籍辦理租賃契約配合公證之對話內容，但被告之代理人
      李榮治無論於簽立斡旋金契約或系爭買賣契約時均未明確
      要求將「同意賣方借掛戶籍2年並辦理租約公證」之買賣
      條件記載於契約中，顯見此約定並非系爭買賣契約之必要
      之點。而原告考量民法關於買賣不破租賃規定而不願於買
      賣完成移轉登記前辦理借掛戶籍之租約公證，並非無理由
      ；且原告亦非全然不同意協助辦理租約公證，而於仲介協
      調後仍願意在買賣完成移轉登記後協助辦理租約公證，實
      難認原告有何違反系爭買賣契約義務，被告以此為由主張
      解除買賣契約，並不合法且無理由。
（三）次物之出賣人，負交付其物於買受人，並使其取得該物所
      有權之義務；不動產物權，依法律行為而取得、設定、喪
      失及變更者，非經登記，不生效力，民法第348條第1項、
      第758條規定甚明。查兩造就系爭房地締有買賣契約，且
      該契約未經被告合法解除，被告依前開規定即負有將系爭
      房地所有權移轉登記予原告之責。又系爭買賣契約書第四
      條約定：「第四次款：交屋，新臺幣壹仟陸佰零陸萬元整
      ，交屋款需辦理金融機構貸款，雙方約定民國110年8月9
      日為最後交屋期限日，買方至遲應於交屋日前五個工作天
      内辦理銀行撥款（代償），或直接將交屋款存入履約保證
      專戶。」（見本院卷第20頁）。準此，被告於原告向金融
      機構辦妥貸款手續後，即有先為移轉系爭房地所有權予原
      告之義務，否則金融機構在未經原告以系爭房地設定抵押
      權登記前，不會核撥貸款，原告自無從以貸款支付被告尾
      款。是依民法第264條第1項但書規定，原告給付尾款之義
      務與被告所負移轉系爭房地所有權之義務，並非應同時履
      行，是被告據為同時履行之抗辯，要無可採。
四、綜上所述，兩造就系爭房地締有買賣契約，且該契約未經被
    告合法解除，原告依買賣契約之法律關係，請求被告將系爭
    房地所有權移轉登記予原告，為有理由，應予准許。
五、關於假執行之說明：
（一）按依強制執行法第130條第1項之規定，就命債務人為一定
      意思表示之判決或執行名義，視為自判決確定或執行名義
      成立時，債務人已為意思表示，使之與債務人現實上已為
      意思表示具有相同之效果，以實現債權人之請求；此是因
      該項債務，僅在使債權人取得債務人之意思表示之法律效
      果，即可達執行之目的，故債權人不得聲請強制執行。而
      宣告假執行之前提，須該判決內容得為強制執行者，故命
      債務人為意思表示之判決如許宣告假執行，將使債務人之
      意思表示效力提前發生，除與強制執行法第130條之規定
      不合外，亦因此類判決內容不適於強制執行，自亦不適於
      宣告假執行。
（二）原告請求被告移轉系爭土地之所有權登記，其內容是命被
      告為一定之意思表示，則揆諸前開說明，自不得宣告假執
      行，故原告陳明願供擔保請准宣告假執行，於法未合，應
      予駁回，且本院亦不應依民事訴訟法第389條第1項第1款
      之規定依職權宣告假執行。　　
六、本件事證已臻明確，兩造其餘攻擊防禦方法及證據，核與判
    決之結果不生影響，爰不一一論列，併此敘明。
七、訴訟費用負擔之依據：民事訴訟法第78條。
中　　華　　民　　國　　110 　年　　12　　月　　17　　日
                  民事第二庭  法  官  傅伊君
以上正本係照原本作成。
中　　華　　民　　國　　110 　年　　12　　月　　17　　日
                              書記官  李勻淨
　　　　　　　　　　　　　　　　　　 
附表：　　　　　　　　　　　　　　　
土地部分       編號 編號   地號  面     積 (平方公尺) 權利範圍  縣市 鄉鎮市區 段    1 新竹縣 竹北市 隘興段 441 8072.34 10000分之40 

建物部分       建號 建物門牌 基地坐落 建築式樣主要建築材料及房屋層數 建物層次 (面積) 平方公尺 附屬建物 (面積) 平方公尺 權利範圍 3452 竹北市○○○路○段000號七樓 隘興段441地號 住家用、鋼筋混凝土造、25層 七層：120.37  陽台：10.33 雨遮：3.31 全部